【裁判字號】    95,簡上,93
【裁判日期】    950913
【裁判案由】    妨害自由
【裁判全文】
臺灣臺南地方法院刑事判決              95年度簡上字第93號
上  訴  人  臺灣臺南地方法院檢察署檢察官
被      告  乙○○
                    (現另案於臺灣臺南監獄臺南分監執行中)
上列上訴人因被告妨害自由案件，不服本院95年度簡字第7號中
華民國95年1月4日第一審刑事簡易判決，提起上訴（檢察官聲請
簡易判決處刑案號：94年度偵字第12944號），並移送本院併案
審理（95年度偵字第312號），本院管轄之第二審合議庭自為第
一審判決如下：
    主  文
原判決撤銷。
乙○○連續違反法院依家庭暴力防治法第十三條所為禁止騷擾、
遠離工作場所之通常保護令裁定，處有期徒刑參月，如易科罰金
，以參佰元折算壹日。
    事  實
一、乙○○與甲○○曾有事實上夫妻關係，二人間具有家庭暴力
    防治法第三條第二款所定之家庭成員關係，乙○○前經本院
    於民國九十三年十月二十九日以九十三年度家護字第二六五
    號民事通常保護令，及九十四年十月三十一日以九十四年度
    家護字第二三號民事通常保護令，裁定令其不得對甲○○實
    施身體或精神上不法侵害之行為，亦不得直接或間接對於甲
    ○○為騷擾、通話之行為，並應最少遠離甲○○位於高雄縣
    橋頭鄉西林村建國巷九號之居所，及位於臺南縣永康市○○
    路七十六號之工作場所至少一百公尺，且保護令期間均為一
    年。詎乙○○竟基於違反保護令之概括犯意，先於(一)九十四
    年八月一日十九時三十分許，撥打電話予甲○○，並揚稱：
    「我跟您說，三日內讓您回答，三日內我要一百五十萬，您
    真厲害沒關係，您可以回答，三日之內我會打電話給您，您
    想清楚，不然大家，我跟您說，您很厲害，我會讓您很厲害
    ，從今天開始，我不相信，我做不到，您有男朋友，漂亮，
    三日後見面」等語騷擾甲○○，而違反不得為騷擾、通話之
    保護令規定。又於(二)九十四年九月七日十五時二十分許，至
    甲○○住於臺南縣永康市○○路七十六號工作場所，並以現
    場取得之美工刀一把，將甲○○所有之車號Y9－2192號自小
    客車四個輪胎刺破，且在上開自小客車擋風玻璃及甲○○擺
    放於上開處所之魚缸上噴漆（毀損部分未據告訴），而違反
    不得對甲○○騷擾及應遠離居所等保護令之規定。
二、案經甲○○訴由臺南縣警察局永康分局報告臺灣臺南地方法
    院檢察署檢察官偵查後聲請簡易判決處刑。
    理  由
一、訊據被告乙○○對於上開犯罪事實，皆已坦認屬實，且經甲
    ○○到庭證述屬實，並有本院九十三年度家護字第二六五號
    民事通常保護令、九十四年度家護字第二三號民事通常保護
    令、被告於九十四年八月一日與甲○○通話之電話譯文、前
    開自小客車輪胎被刺破暨魚缸被噴漆等照片六張等在卷可資
    參佐，事證明確。
二、按家庭暴力防治法第二條第三項規定：「本法所稱騷擾者，
    謂任何打擾、警告、嘲弄或辱罵他人之言語、動作或製造使
    人心生畏怖情境之行為」，是被告無故打電話予甲○○、持
    刀刺破輪胎及噴漆等行為，均屬該條項所規定之騷擾範疇，
    核被告所為犯罪事實(一)，係犯家庭暴力防治法第五十條第二
    款之罪，所為犯罪事實(二)，係犯同條第二款、第四款之罪。
    被告行為後，前於九十四年二月二日修正公布之刑法，業於
    九十五年七月一日施行，修正後刑法已刪除第五十六條連續
    犯之規定，此刪除雖非犯罪構成要件之變更，但顯已影響行
    為人刑罰之法律效果，自屬法律有變更，依修正後刑法第二
    條第一項規定「行為後法律有變更者，適用行為時之法律。
    但行為後之法律有利於行為人者，適用最有利於行為人之法
    律」，比較新、舊法結果，仍應適用較有利於被告之行為時
    法律即舊法論以連續犯（最高法院九十五年第八次刑事庭會
    議決議參照）。準此，被告先後二次違反保護令之犯行，時
    間緊接，方法相同，觸犯構成要件相同之罪名，顯係基於概
    括犯意反覆而為，應依連續犯規定論以情節較重之違反法院
    依家庭暴力防治法第十三條所為禁止騷擾、遠離工作場所之
    通常保護令裁定罪，並依法加重其刑。另併案意旨指稱被告
    於九十四年九月七日十五時二十分許，至甲○○位於臺南縣
    永康市○○路七十六號處所，持刀劃破甲○○停放於該址之
    吉普車輪胎，及以噴漆噴在該車擋風玻璃上及魚缸上等行為
    ，與前揭犯罪事實(二)所述為同一案件，本院自得加以審判，
    附此敘明。
三、原審以被告犯罪事證明確，並審酌被告前已因違反家庭暴力
    防治法，經本院判處拘役刑，猶不思悔改，再犯本罪，漠視
    保護令，及對告訴人造成騷擾之侵害程度，犯後坦承犯行，
    及與告訴人達成和解，顯見已有悔意等一切情狀，依刑事訴
    訟法第四百四十九條第一項前段、第四百五十四條，家庭暴
    力防治法第五十條，刑法第十一條前段、第五十六條、第三
    百零五條、第五十五條、第四十一條第一項前段，罰金罰鍰
    提高標準條例第一條前段、第二條，逕以簡易判決量處被告
    有期徒刑三月，並諭知以三百元折算一日之易科罰金標準，
    固非無見。惟：(一)被告係於九十四年九月七日十五時二十分
    許，前往甲○○工作場所刺破輪胎及噴漆，此節業據甲○○
    到庭證述明確，原審誤認時間為九十四年十一月中旬某日中
    午，即有未合。(一)又原審認被告於前往刺破輪胎及噴漆時，
    曾向甲○○恫嚇稱：「要殺死你」等情，因檢察官所提之證
    據尚不足以證明被告有恐嚇犯行（理由詳如後述），原審遽
    以論罪顯有違誤。公訴人上訴以原審漏未審酌被告另於九十
    四年九月七日十五時許，違反保護令而撥打電話予甲○○，
    而指摘原判決不當，固非可取（被告此部分犯行不足證明之
    理由，詳如後述），然原判決既有上開可議之處，自屬無法
    維持，而應予撤銷改判，且因原聲請簡易判決處書之犯罪事
    實有部分無法證明為有罪，依刑事訴訟法第四百五十二條，
    及法院辦理刑事訴訟簡易程序案件應行注意事項第十四點規
    定，應由本院逕依通常程序為第一審判決。
四、爰審酌被告前已有違反家庭暴力防治法前科，經執行完畢後
    ，再犯本罪，足認悔意不堅，視法令於無物，惟被告後尚知
    坦認犯行，態度良好，且已與甲○○達成和解等一切情狀，
    量處如主文所示之刑。又依被告犯罪時即修正前刑法第四十
    一條第一項前段規定：「犯最重本刑為五年以下有期徒刑以
    下之刑之罪，而受六個月以下有期徒刑或拘役之宣告，因身
    體、教育、職業、家庭之關係或其他正當事由，執行顯有困
    難者，得以一元以上三元以下折算一日，易科罰金」，再依
    被告行為時易科罰金之折算標準，即修正前罰金罰鍰提高標
    準條例第二條前段（現已刪除）規定，就其原定數額提高為
    一百倍折算一日，則被告行為時之易科罰金折算標準，應以
    銀元三百元折算一日，經折算為新臺幣後，應以新臺幣九百
    元折算為一日。惟依修正後刑法第四十一條第一項前段規定
    ：「犯最重本刑為五年以下有期徒刑以下之刑之罪，而受六
    個月以下有期徒刑或拘役之宣告者，得以新臺幣一千元、二
    千元或三千元折算一日，易科罰金」，比較修正前後之易科
    罰金折算標準，以九十五年七月一日修正公布施行前之規定
    ，較有利於被告，則應依刑法第二條第一項前段，適用修正
    前刑法第四十一條第一項前段規定，定其折算標準。
五、原聲請簡易判決處刑書另以：乙○○於前往臺南縣永康市○
    ○路七十六號甲○○工作場所刺破輪胎及噴漆時，向甲○○
    恫嚇稱：「要殺死你」，因認乙○○涉犯刑法第三百零五條
    恐嚇罪。檢察官上開所認，無非以甲○○於偵查中證述資為
    論據。訊據被告乙○○堅詞否認曾出言威脅要殺死甲○○，
    且甲○○於審理中又已到庭證述：未曾在檢察官偵訊時指稱
    於被告拿刀刺破輪胎那次時受被告出言恐嚇，可能是筆錄記
    錯等語明確。此外，復無其他證據證明被告當日有恐嚇甲○
    ○之犯行，是依檢察官所提之證據顯不足證明被告有恐嚇犯
    行，惟檢察官認被告此部分犯行，與前揭論罪科刑間有裁判
    上一罪之想像競合犯關係，爰不另為無罪之諭知。
六、併案意旨另以：
  (一)乙○○於九十四年九月七日十五時許，撥打電話予甲○○稱
    ：「要與妳同歸於盡」等語，致甲○○心生畏懼。因認萬良
    榮涉犯刑法第三百零五條恐嚇罪，及家庭暴力防治法第五十
    條第一款、第二款之罪，且與前揭論罪科刑間有連續犯之裁
    判上一罪關係。併案意旨所認，無非以甲○○指訴、及本院
    核發之保護令等資為論據。
  (二)訊據被告乙○○則堅詞否認於上開時間，撥打電話恫嚇甲○
    ○。按刑事訴訟法第一百五十四條第二項明文規定「犯罪事
    實應依證據認定之，無證據不得認定犯罪事實」，又按「告
    訴人之告訴，係以使被告受刑事訴追為目的，是其陳述是否
    與事實相符，仍應調查其他證據以資審認」（最高法院五十
    二年台上字第一三００號判例可資參照）。
  (三)經查：併案意旨指稱之犯罪事實，因僅有告訴人甲○○指訴
    ，並無其他諸如電話譯文、通聯紀錄等書證，或人證、物證
    為證，亦無據以推理之間接證據可資參佐，揆諸前開判例意
    旨，自無法單憑甲○○個人指訴，即遽論被告於罪。是此部
    分犯罪事實與前揭論罪科刑間即無連續犯裁判上一罪之關係
    ，宜退由檢察官另行處理。
據上論斷，應依刑事訴訟法第四百五十五條之一第三項、第四百
五十二條、第三百六十九條第一項前段、第三百六十四條、家庭
暴力防治法第五十條第二款、第三款，刑法第二條第一項、第十
一條前段、修正前第五十六條、修正前第四十一條第一項，修正
前罰金罰鍰提高標準條例第二條，判決如主文。
本案經檢察官丙○○到庭執行職務
中    華    民    國    95    年    9     月    13    日
                  刑事第三庭    審判長法  官  鄧希賢
                                      法  官  張銘晃
                                      法  官  包梅真
以上正本證明與原本無異。
如不服本判決，應於收受送達後10日內向本院提出上訴書狀（應
附繕本）。
                                      書記官  張富
中    華    民    國    95    年    9     月    19    日
附錄法條：
家庭暴力防治法第50條
違反法院依第 13 條、第 15 條所為之下列裁定者，為本法所稱
之違反保護令罪，處3年以下有期徒刑、拘役或科或併科新台幣
10萬元以下罰金︰
一  禁止實施家庭暴力行為。
二  禁止直接或間接騷擾、接觸、通話或其他連絡行為。
三  命遷出住居所。
四  遠離住居所、工作場所、學校或其他特定場所。
五  命完成加害人處遇計畫：戒癮治療、精神治療、心理輔導或
    其他治療、輔導。


司法院資訊處製作；財團法人民間司法改革基金會備份。
